臺灣臺北地方法院刑事判決　　　　　　　　　　　　九十二年度交訴字第一一四號
　　公　訴　人　臺灣臺北地方法院檢察署檢察官
　　被　　　告　甲○○
右列被告因公共危險等案件，經檢察官提起公訴（九十二年度偵字第一六五二三號）
，本院判決如左：
    主  文
甲○○從事業務之人，因業務上之過失傷害人，處有期徒刑月，如易科罰金，以
佰元折算壹日；又駕駛動力交通工具肇事，致人受傷而逃逸，處有期徒刑陸月，如易
科罰金，以佰元折算壹日。應執行有期徒刑捌月，如易科罰金，以佰元折算壹日
。
    事  實
一、甲○○係營業用小客車司機，以駕駛營業用小客車搭載乘客為業，係從事駕駛業
    務之人，前於民國九十一年間因業務過失傷害案件，甫經本院於九十二年五月二
    十六日以九十一年度交簡上字第二０五號判處有期徒刑四月，緩刑三年確定（未
    構成累犯），猶不知悔改，於同年月三十日晚上十時二十分許，駕駛車號8N-727
    號營業用小客車，沿臺北市○○○路○段第一車道由北往南方向行駛，途經羅斯
    福路五段二三四號前時，本應注意汽車變換車道行駛時，應注意安全距離，且依
    當時為夜間無照明之陰天，柏油路面乾燥無缺陷，亦無障礙物，視距良好等情形
    ，並無不能注意之情事，竟疏未注意右方來車，猶貿然自第一車道變換至第三車
    道行駛，適丙○○亦沿同向第三車道騎乘車號UN9-082號重型機車直行，因閃避
    不及，其左後車身遭前開營業用小客車右側車身擦撞，致丙○○人車倒地，其機
    車則失控向右前方滑行衝撞停放路旁之許鈺鴻所有車號BKD-520號重型機車後始
    停止，丙○○因而受有四肢多處挫擦傷之傷害。詎甲○○明知其已駕車擦撞前開
    丙○○之機車而肇事，致丙○○受傷，竟未停車查看或報警處理，亦未採取救護
    丙○○之必要措施，旋加速駛離現場而逃逸。適騎乘車號GFR-451號重型機車之
    丁○○及駕駛不詳車號自用小客車之乙○○亦行經該處，目睹肇事經過，乙○○
    旋駕車自後追趕甲○○，並記下甲○○駕駛之前開營業用小客車車號，隨即於同
    日晚上十時二十一分許撥打電話報警處理。嗣丁○○行駛至臺北縣新店市○○路
    ○段與民族路口時，發見甲○○駕駛前開營業用小客車在該路口停等紅燈，丁○○遂記下其車號，並折返肇事現場告知丙○○及到場處理之員警，為警循線查獲
    。
二、案經丙○○訴由臺北市政府警察局文山第二分局報請臺灣臺北地方法院檢察署檢
    察官偵查起訴。
    理  由
一、訊據被告甲○○矢口否認有業務過失傷害及肇事逃逸之犯行，辯稱：伊係職業駕
    駛人，平日四處行駛，並不知是否有於右揭時間行經前開肇事地點，惟伊並未感
    覺車體有與他人發生碰撞，且伊車亦無撞擊痕跡，倘告訴人丙○○指稱其時速高
    達六、七十公里，撞擊力道甚強，伊車應無絲毫未損之可能，足見伊車確未與告
    訴人機車發生碰撞，本件事故亦有可能係告訴人自行滑倒所致，況證人丁○○證
    稱伊車車體顏色全黃，與伊車保險桿係銀色之特徵不符，且伊雖曾於大牌螺絲上
    裝設藍燈，惟已於本件事發前一年為警查獲，而自行將電線剪斷。伊倘與他人發
    生碰撞，必停車查看，絕無肇事逃逸之可能云云。惟查：
（一）被告駕駛前開營業用小客車，行經臺北市○○○路○段二三四號前時，因疏未
      注意右方來車，貿然自第一車道變換至第三車道行駛之過失，致其右側車身擦
      撞沿同向第三車道直行之告訴人機車左後車身，告訴人因而人車倒地，其機車
      則失控向右前方滑行衝撞停放路旁之許鈺鴻所有車號BKD-520號重型機車後始
      停止，告訴人因而受有四肢多處挫擦傷之傷害等情，業據告訴人於本院審理時
      證稱：伊於右揭時間騎乘前開機車，行經羅斯福路與興隆路口停等紅燈，待燈
      號轉綠後，伊即跟在二台轎車後，往前行駛第二車道，當時伊係跟隨在右前方
      一台有許多不同顏色改裝燈、燈光極亮之計程車左方行駛，伊覺得該車很漂亮
      ，想看該車裝飾何物時，該車正從第三車道欲切入伊車與轎車之間，伊為閃避
      ，即往第一車道行駛，並超越伊前方二台車後，往第三車道行駛，伊騎過去後
      ，覺得後面很亮，伊剛抵達第三車道時，該計程車即從伊左後方靠近，伊即遭
      撞飛出去。亦即該車係由伊左側駛來，伊只看見燈接近，閃一下即遭該車車門
      撞擊，伊在地上滑行翻滾，撞及人行道紅磚，待伊起身後往外看，發現只剩那
      台很亮的車，並無其他車輛，且該車底盤有長條形之紫色裝飾燈，車速極快，
      一直行駛羅斯福路，並未轉彎，並已駛離伊達一個紅綠燈之遠。伊車係整個被
      撞及，並非單純擦到，而係整個左側擦出去。伊遭撞擊後，僅看見該車有許多
      不同顏色之改裝燈，並未看見車牌號碼，惟在伊起身後不久，即有一名女性行
      人向伊告知該車之車牌號碼等語（見本院九十三年四月二十八日審判筆錄第五
      至一一頁），核與證人丁○○於偵查及本院審理時證稱：當時伊騎車行經興隆
      路口停等紅燈，待綠燈後機車與汽車即同時往前行駛，伊發現前方計程車有裝
      有一台貨車，貨車前方有一台自小客車，計程車欲超車，然任何車輛均有死角
      ，計程車駕駛可能未看見後方有機車駛來而嚇住，故其本欲超車，又回到原位
      ，機車即騎過去，計程車駕駛即超車至第一車道，再加足油門往前自第一車道
      切換至第三車道追逐機車，此時機車與計程車之距離約一、二百公尺，伊視線
      遭前方車輛擋住，僅看見計程車行至第三車道後又快速切換至第一車道瞬間，
      地面有火花出現，伊行經該處時看見告訴人站在路旁，機車滑至路旁撞及其他
      機車，告訴人外表看來全身擦傷，該計程車駕駛肇事後切換至第一車道，旋即
      關閉幽浮燈，且撞擊後逃逸即正常行駛，應無特別轉向。當時伊因無法追趕該
      計程車，仍循自己路線返家，約二十分鐘後，行至新店市○○路口時，又看見
      該輛有幽浮燈之計程車正停等紅燈，且幽浮燈已關閉，伊遂記下車號後，返回
      前開肇事地點，告知在場之機車騎士並詢問交通警察後，得知尚有一名路人記
      下之車號與伊所記車號相符，且伊記得該計程車係TOYOTA車，伊當時係依該車
      所裝設之幽浮燈，即一根長度約三十至四十五公分類似捕蚊燈顏色之紫色燈管
      ，裝設在車牌下、後保險桿上方位置，而據以判斷二者係同一車輛，因一般計
      程車不會如此裝置，且肇事當時伊在後方，除該計程車外，並無其他車輛亦裝
      日審判筆錄第一二至一七頁），及證人乙○○於本院審理時證稱：當時伊駕車
      由基隆路圓環轉羅斯福路行駛，機車在伊前方快速蛇行，將抵達景隆街時，伊
      正前方一台嘉年華轎車突然煞車，伊即看見原行駛在嘉年華轎車前方之計程車
      行駛極快，之後伊看見機車騎士整個彈到旁邊，計程車即突然快速飆駛，伊直
      覺係該計程車，伊即對嘉年華轎車按喇叭，並轉出去追趕該計程車，該計程車
      亦開始蛇行，車速極快，伊一直追趕不及，伊一邊打電話報警，一邊追趕計程
      車，伊僅記得該車駕駛座旁車門下擺有裝設一整條狀之藍色電子燈，伊當時係
      認該車之藍燈，因很少計程車會裝這種飾燈，伊一直追趕至新店市○○路時即
      看不見該車等語（見本院九十三年四月二十八日審判筆錄第一九至二四頁）大
      致相符。再依告訴人及證人丁○○、乙○○所為前揭證述，被告車輛於擦撞告
      訴人機車後，旋加速駛離現場而逃逸，適有一名女性路人記下其車號並告知告
      訴人，而證人丁○○及乙○○亦目睹肇事經過，證人乙○○即駕車自後追趕，
      並記下被告所駕車輛之車號，隨即撥打電話報警處理，此亦有臺北市政府警察
      局勤務指揮中心受理各類案件記錄單附卷可憑（見本院卷）。且證人丁○○行
      駛至新店市○○路○段與民族路口時，亦發現被告駕駛前開車輛在該路口停等
      紅燈，證人丁○○遂記下其車號，並折返肇事現場告知到場處理之員警，核其
      所記車號，與前開路人及證人乙○○記下之車號均相符。衡情倘被告所辯未與
      告訴人機車發生擦撞乙節屬實，則被告應無突然加速駛離現場之必要，其他用
      路人亦不致特意記下被告之車號。況告訴人及證人丁○○、乙○○皆一致證稱
      被告車輛之特徵係裝有閃爍藍紫色亮光之幽浮燈，被告復自承其車輛曾裝設幽
      浮燈（見偵查卷第三八頁反面至第三九頁、本院九十二年十二月九日準備程序
      筆錄第四頁、九十三年四月二十八日審判筆錄第三０頁、九十三年十一月二日
      審判筆錄第九至一一頁），衡諸營業用小客車裝設幽浮燈者為數甚少，而證人
      丁○○及乙○○所見肇事車輛之車號竟與被告車號相符，足證告訴人之機車確
      係遭被告車輛擦撞甚明。再參以前述被告車輛與告訴人機車肇事前之行進方向
      （即告訴人機車自第二車道駛至第一車道，再超越前車後，變換車道至第三車
      道，被告則係自第三車道行駛至第一車道，再由第一車道變換至第三車道）、
      肇事時二車相對位置（即被告車輛自第一車道往第三車道行駛至告訴人機車之
      左後方）、告訴人機車遭撞擊部位（即左側車身及後車尾撞損，後車牌掉落在
      路旁人行道上）及被告之職業駕駛經驗觀之，被告應不致未能察覺其車輛之右
      前部位擦撞告訴人機車之左後方，乃竟未停車查看，旋加速駛離現場，足認被
      告辯稱其並未感覺車體有與他人發生碰撞，其雖曾於大牌螺絲上裝設藍燈，惟
      已於本件事發前一年為警查獲，而自行將電線剪斷，告訴人可能係自行滑倒云
      云，顯屬事後卸責之詞，不足採信。此外，復有臺北市○○○○○道路交通事
      故現場圖、補充資料表、談話紀錄表、現場照片、告訴人車損照片及景美醫院
      診斷證明書附卷可稽（見偵查卷第六頁、本院卷）。綜上所述，被告已知悉於
      右揭時地駕車與告訴人發生擦撞而故意逃逸，應堪認定。
（二）至被告所辯伊車為警傳喚拍攝時並無撞擊痕跡云云，惟查，員警係於事發後之
      九十二年八月八日拍攝被告車輛照片（見偵查卷第三一至三四頁），其車身縱
      無明顯擦撞痕跡，然警員拍攝之時間與本件事發時間相距甚久，故前開照片亦
      不足據為有利於被告之認定。
（三）被告另以：證人丁○○證稱伊車車體顏色全黃，與伊車保險桿係銀色之特徵不
      符云云。且告訴人與證人丁○○、乙○○所述被告車輛幽浮燈之裝設位置互核
      不符，證人乙○○所指被告車輛似為福特廠牌云云，與被告車輛係豐田（
      TOYOTA）廠牌亦有不合。然查，人類記憶本即隨時間經過而逐漸淡忘，且本件
      自九十二年五月三十日案發後，迄告訴人及證人丁○○、乙○○於九十三年四
      月二十八日經本院傳喚到庭作證，期間已近一年，自難強求渠等就肇事車輛之
      車身顏色、廠牌及幽浮燈裝設位置等細節清晰記憶。惟證人丁○○及乙○○所
      證肇事車輛係裝有幽浮燈之被告車輛之基本事實既無二致，且渠等與被告亦無
      宿怨或嫌隙，應無設詞攀誣之理，是渠等就被告車輛之車身顏色、廠牌及幽浮
      燈裝設位置等細節之證述，縱或有出入，亦無礙於渠等證言之可信性，仍堪以
      據為被告有駕駛業務過失及肇事逃逸之認定。
（四）按汽車在超過四車道之道路變換車道行駛時，應注意安全距離，道路交通安全
      規則第九十八條第三項、第一項第六款定有明文，被告駕車自應注意上開規定
      ，且依卷附道路交通事故調查報告表及現場照片所示（見本院卷），事發地點
      係超過四車道之臺北市○○○路○段，且當時為夜間無照明之陰天，柏油路面
      乾燥無缺陷，亦無障礙物，視距良好等情形以觀，並無任何足令其不能注意之
      情事，竟疏未注意右方來車，猶貿然自第一車道變換至第三車道行駛，致擦撞
      告訴人所騎乘之機車，則結果之發生，顯係被告可得避免或防止，其就本件交
      通事故之發生自有過失甚明。而其上開過失行為致生告訴人傷害之結果，被告
      之過失行為與告訴人之傷害間，自有相當因果關係。且被告知悉肇事，致告訴
      人受傷，竟故意逃逸。本件事證明確，被告之業務過失傷害及肇事逃逸犯行均
      堪認定。
二、被告係營業用小客車司機，以駕駛營業用小客車搭載乘客為業，係從事業務之人
    ，因駕駛業務上之過失致傷害告訴人而逃逸，核其所為，係犯刑法第二百八十四
    條第二項前段之業務過失傷害罪及同法第一百八十五條之四之肇事逃逸罪。其所
    犯前開二罪之間，犯意各別，行為互殊，應予分論併罰。爰審酌被告有業務過失
    傷害前科，甫經本院於九十二年五月二十六日以九十一年度交簡上字第二０五號
    判處有期徒刑四月，緩刑三年確定（見本院卷附之臺灣高等法院被告全國前案紀
    錄表），猶不思悔改，駕駛態度輕忽，肇事後旋逃逸，將告訴人棄置不顧，且犯
    後否認犯行，飾詞卸責，迄未與告訴人達成民事上和解並賠償損害，惟其過失程
    度尚非重大，且告訴人所受傷害非至為嚴重等一切情狀，各量處如主文所示之刑
    ，並均諭知易科罰金之折算標準及定其應執行之刑。
據上論斷，應依刑事訴訟法第二百九十九條第一項前段，刑法第二百八十四條第二項
前段、第一百八十五條之四、第四十一條第一項前段、第二項、第五十一條第五款，
罰金罰鍰提高標準條例第一條前段、第二條，判決如主文。
本案經檢察官黃紋綦到庭執行職務
中　　　華　　　民　　　國　　九十三　　年　　 十一 　　月　　二十六　　日
                                        臺灣臺北地方法院刑事第八庭
                                            審判長法  官  陳德民
                                                  法  官  張筱琪
                                                  法  官  陳芃宇
右正本證明與原本無異
如不服本判決，應於送達後十日內向本院提出上訴狀。
                                                  書記官  周小玲
中　　　華　　　民　　　國　　九十三　　年　　 十一 　　月　　二十六　　日
附錄本案論罪科刑法條全文：
中華民國刑法第一百八十五條之四
駕駛動力交通工具肇事，致人死傷而逃逸者，處六月以上五年以下有期徒刑。
中華民國刑法第二百八十四條
(過失傷害罪)
因過失傷害人者，處六月以下有期徒刑、拘役或五百元以下罰金，致重傷者，處一年
以下有期徒刑、拘役或五百元以下罰金。
從事業務之人，因業務上之過失傷害人者，處一年以下有期徒刑、拘役或一千元以下
罰金，致重傷者，處三年以下有期徒刑、拘役或二千元以下罰金。
